【裁判字號】    90,交上易,451
【裁判日期】    900524
【裁判案由】    過失傷害
【裁判全文】
臺灣高等法院臺南分院刑事判決          九十年度交上易字第四五一號  Ａ
      上  訴  人  臺灣嘉義地方法院檢察署檢察官
      上  訴  人
      即  被  告  丙  ○  ○
      選任辯護人  楊  淑  惠  律師
右上訴人因被告過失傷害案件，不服臺灣嘉義地方法院八十九年度交易字第三一三號
中華民國九十年二月一日第一審判決（起訴案號：臺灣嘉義地方法院檢察署八十九年
度調偵字第一○四號），提起上訴，本院判決如左：
      主      文
上訴駁回。
丙○○緩刑伍年。
      事      實
一、丙○○未考領自小客車駕駛執照，竟於民國八十九年四月一日晚上九時五十五分
    許，私自駕駛其父丁○○所有牌照號碼ＴＩ－七三三九號自小客車，沿雙向二車
    道之嘉義縣嘉白公路自嘉義縣中埔鄉往嘉義市即由南向北方向行駛，途經嘉義縣
    中埔鄉○○村○○○路加樂加油站前，本應注意汽車行駛時，駕駛人應注意車前
    狀況，並隨時採取必要之安全措施；在郊外道路，行車速度不得超過時速六十公
    里，遇道路發生臨時障礙時，應減速慢行，作隨時停車之準備；汽車在雙向二車
    道行駛時，應在遵行車道內行駛，在劃有分向限制線之路段，更不得駛入來車之
    車道內，而依當時係陰天夜間無光線、路面有障礙物、視距不良等情，惟無不能
    察覺上開狀態減速慢行並作隨時停車準備之情事，竟疏未注意，貿然以時速九十
    公里之超速前進，並跨越分向限制線，駛入來車車道內，適有乙○○○騎乘牌照
    號碼ＬＹＳ－二○七號重型機車沿同一道路自嘉義市往嘉義縣中埔鄉即由北向南
    方向行駛於來車道，丙○○所駕自小客車遂與乙○○○駛乘之重型機車發生撞擊
    ，致乙○○○人車倒地，當場受有右股骨開放性粉碎性骨折並骨缺損、右脛骨骨
    折、右尺橈骨開放性骨折等傷害，並已毀敗右肢之機能。丙○○於本件車禍發生
    後，於有偵查犯罪職權之機關或公務員查知犯人前，即主動至嘉義縣警察局中埔
    分局大埔分駐所向警員甲○○坦承犯行，自首接受裁判。
二、案經被害人乙○○○訴由嘉義縣警察局中埔分局報告臺灣嘉義地方法院檢察署檢
    察官偵查起訴。
      理      由
一、訊據上訴人即被告丙○○對於右揭犯罪事實坦承不諱，核與告訴人即被害人乙○○○，以及告訴代理人即告訴人之配偶蔡穎勝指訴情節相符，復有道路交通事故
    調查報告表一份、現場照片五張附卷（警卷第五頁、第八頁至第十頁）足憑。又
    告訴人確因本件車禍受有右股骨開放性粉碎性骨折並骨缺損、右脛骨骨折、右尺
    橈骨開放性骨折等傷害，有財團法人天主教聖馬爾定醫院八十九年五月二日診斷
    證明書一紙在卷（警卷第六頁）可證，又上開傷害不易治療，致告訴人右膝僵直
    ，日後無法正常活動，不能正常使力，行走不便，無法回復原有之正常功能，則
    據財團法人嘉義基督教醫院於八十九年九月二十九日、八十九年十一月四日分別
    以（八九）嘉基醫字第○九三一號、（八九）嘉基醫字第一○六九號函覆在卷（
    八十九年度調偵字第一○四號卷第十六頁、原審卷第九頁），復按「被害人左膝
    蓋關節組織主要之伸出迴轉機能，既經完全喪失，不能回復而殘廢，無法上下樓
    梯，且該關節屈時受阻，伸時呈無力並發抖，自難自由行走並保持身體重心之平
    衡，殊不能謂非達於毀敗一肢機能之程度。上訴人既因其傷害行為，發生重傷之
    結果，自應構成傷害致人重傷罪。」最高法院六十二年度台上字第三四五四號著
    有判例可資參照，是告訴人之右膝既已喪失功能而無法正常行走，右肢機能顯已
    毀敗而達重傷之程度。
二、按汽車行駛時，駕駛人應注意車前狀況，並隨時採取必要之安全措施；在郊外道
    路，行車速度不得超過時速六十公里，遇道路發生臨時障礙時，應減速慢行，作
    隨時停車之準備；汽車在雙向二車道行駛時，應在遵行車道內行駛，在劃有分向
    限制線之路段，更不得駛入來車之車道內，道路交通安全規則第九十四條第三項
    、第九十三條第一項第一款、第四款、九十七條第一款、第二款定有明文。被告
    於前揭時地駕駛汽車自應注意遵守上開規定，且依當時係雙向二車道、陰天夜間
    無光線、路面有障礙物、視距不良等情，有前開道路交通事故調查報告表可考，
    然並無不能察覺上開客觀狀態減速慢行並作隨時停車準備之情事，被告應注意能
    注意下，竟疏於注意，於雙向二車道行駛時，貿然以時速九十公里之超速前進，
    並跨越分向限制線，駛入來車車道內，因而撞及告訴人，致釀本件車禍，其有過
    失甚為灼然，而告訴人依規定於遵行車道內行駛，對於被告超速，跨越分向限制
    線，並入侵車道之行為，猝不及防，則對本件車禍之發生，無任何過失責任。況
    本件車禍責任經送臺灣省嘉雲區行車事故鑑定委員會鑑定結果，亦為：「丙○○
    駕駛自小客車，夜間行經無照明設備路段，嚴重超速行駛，駛至對向車道撞及機
    車為肇事原因；乙○○○，無肇事因素。」等相同之認定（該會雖於鑑定意見內
    附註告訴人越級駕駛重機車有違規定等語，惟告訴人業於八十八年十二月十日考
    領重型機車駕駛執照，有駕駛執照一紙附卷可參，鑑定意見所附部分不無疏漏，
    附此敘明），有該會八十九年十二月二十九日嘉鑑字第八九一一五七號函附之鑑
    定意見書在卷（原審法院卷第二十八頁至第三十頁）可憑。另告訴人係因本件車
    禍受有重傷，已如前述，是被告之過失行為與告訴人之傷害結果間顯具有相當因
    果關係。本件事證明確，其犯行洵堪認定，至被告上訴辯稱略以：「該路段當時
    適值台灣電力公司改建地下線路工程，承包廠商未依規定設置夜間閃光警示燈，
    致被告無法看清楚於前方馬路上置放有一白色桶子，且道路中間有坑洞，一時閃
    避不及始駛入對向車道，是本件車禍應非可歸責於上訴人等語，惟查汽車行駛時
    ，駕駛人應注意車前狀況，並隨時採取必要之安全措施；在郊外道路，行車速度
    不得超過時速六十公里，遇道路發生臨時障礙時，應減速慢行，作隨時停車之準
    備；汽車在雙向二車道行駛時，應在遵行車道內行駛，在劃有分向限制線之路段
    ，更不得駛入來車之車道內，已如前述，被告要難以該路段當時適值台灣電力公
    司改建地下線路工程等原因而卸免責任，況查該路段當時已填平，只是尚未舖上
    柏油而已，並不影響行車等情，亦據承辦員警甲○○於本院訊問時證述在卷，被
    告所辯無非卸責之詞，殊無足採，併此敘明。
三、核被告所為，係犯刑法第二百八十四條第一項後段之過失傷害致重傷罪。被告未
    考領駕駛執照，除為被告自承外（警卷第二頁偵訊筆錄，八十九年度偵字第四二
    六二號卷第六頁反面訊問筆錄），復有前開道路交通事故調查報告表可佐，其猶
    駕駛車輛，因而致人受傷，依法負刑事責任，應依道路交通管理處罰條例第八十
    六條第一項規定加重其刑。被告肇事後，於有偵查犯罪職權之機關或公務員查知
    犯人前，即主動至嘉義縣警察局中埔分局大埔分駐所，向警員甲○○坦承犯行，
    自首接受裁判，業據證人甲○○結證無訛（原審卷第二十二頁及本院訊問筆錄）
    ，應依刑法第六十二條前段規定減輕其刑。上開加重減輕事由並依例先加後減之
    。原審法院因認被告犯行事證明確，適用道路交通管理處罰條例第八十六條第一
    項，刑法第二百八十四條第一項後段、第六十二條前段，罰金罰鍰提高標準條例
    第一條前段之規定，並審酌被告並無前科，素行良好，惟違規情節甚為嚴重並應
    負全部過失責任，而告訴人並無過失，告訴人因本件傷害所造成之痛苦，其犯罪
    之動機、目的、方法，及坦承罪愆之犯後態度等一切情狀，量處有期徒刑捌月。
    原審判決認事用法均無不合，量刑亦稱妥適，檢察官上訴意旨謂量刑過輕，被告
    上訴意旨謂量刑過重，指摘原判決不當，均無可取，為無理由，應予駁回。又被
    告素行良好，前此未曾受有期徒刑以上刑之宣告，有本院被告全國前案紀錄表可
    稽，其因一時疏忽，偶罹刑典，事後已坦承犯行，深具悔意，且已與被害人和解
    ，賠償其損害，告訴人不再追究等情，有臺南縣白河鎮調解委員會調解書在卷足
    憑，被告經此刑之宣告後，應知警惕，而無再犯之虞，本院因認暫不執行其刑為
    適當，併予以宣告緩刑伍年，以勵自新。
據上論結，應依刑事訴訟法第三百六十八條，刑法第七十四條第一款判決如主文。
本案經檢察官王碧霞到庭執行職務。
中    華    民    國      九十      年      五      月      二十四      日
                                  臺灣高等法院臺南分院刑事第四庭
                                      審判長法官  陳    義    仲
                                            法官  徐    財    福
                                            法官  宋    明  蒼
右正本證明與原本無異。
不得上訴。
                                      法院書記官  余    素    美
中    華    民    國      九十      年      五      月      二十九      日
附錄本案論罪科刑法條全文：
刑法第二百八十四條第一項
因過失傷害人者，處六月以下有期徒刑、拘役或五百元以下罰金，致重傷者，處一年
以下有期徒刑、拘役或五百元以下罰金。


司法院資訊處製作；財團法人民間司法改革基金會備份。
